【裁判字號】    92,台上,1440
【裁判日期】    920320
【裁判案由】    偽造文書
【裁判全文】
最高法院刑事判決                              九十二年度台上字第一四四○號
    上訴人  台灣高等法院高雄分院檢察署檢察官
    被  告  乙○○
            甲○○
右上訴人因被告等偽造文書案件，不服台灣高等法院高雄分院中華民國八十九年十月
三十一日第二審判決（八十九年度上訴字第一一三九號，起訴案號：台灣高雄地方法
院檢察署八十七年度偵字第二六○八七號），提起上訴，本院判決如左：
    主  文
上訴駁回。
    理  由
按刑事訴訟法第三百七十七條規定，上訴於第三審法院，非以判決違背法令為理由，
不得為之。是提起第三審上訴，應以原判決違背法令為理由，係屬法定要件。如果上
訴理由狀並未依據卷內訴訟資料，具體指摘原判決不適用何種法則或如何適用不當，
或所指摘原判決違法情事，顯與法律規定得為第三審上訴理由之違法情形，不相適合
時，均應認其上訴為違背法律上之程式，予以駁回。本件檢察官上訴意旨略稱：(一)、
被告乙○○明知劉添傳與鍾啟清二人就本件農舍並無買賣行為，仍於民國八十三年七
月九日偽簽本件買賣契約，委由被告甲○○持向台灣高雄地方法院辦理買賣契約公證
事宜。其此部分之犯行，與其前於八十三年六月二十日偽造劉添傳部分之土地買賣契
約書、土地登記申請書，持以行使向旗山地政事務所申請將土地所有權移轉登記，並
於八十三年六月三十日登記完畢部分之犯行，其犯罪時間相差約二十天，犯罪手法不
盡相同，原審認二罪間有連續犯之關係，而就本件乙○○部分予以不受理之諭知，顯
係不當判決。(二)、乙○○、甲○○所稱之價金，係指建造本件農舍時，乙○○家族所
支出之價款，乙○○更清楚供述六百萬元（新台幣，下同）係與鍾劉金妹共同委託劉
添傳及劉勝昌承包興建農舍之費用，鍾兆雄亦稱該六百萬元係建造農舍時所支出，再
以本件該筆價金支出之時點觀察，顯見乙○○、甲○○所稱之該筆六百萬元係建造農
舍之費用，而非買賣之價金甚明，足認本件系爭建物並無買賣之事實，原審認定事實
有違經驗法則、論理法則云云。
惟查：原判決綜合全案卷證資料，認明乙○○本件所犯偽造文書罪，與其前涉犯偽造
文書罪部分，二罪之犯罪時間相近，犯罪手法相同，所犯又屬同一罪名之罪，顯係基
於概括犯意而為之連續犯，為同一案件，而其前犯部分，業經鍾兆雄、鍾兆麟於八十
五年十二月三日向台灣高雄地方法院提起自訴審理中（八十五年度自字第八三一號）
，本件自為該案件起（自）訴效力之所及，乃檢察官又於八十八年六月二十五日再就
同一案件之部分事實，向同一法院提起公訴，依法即應予不受理之諭知。至甲○○被
訴部分，認甲○○僅係單純受託代辦本件農舍產權名義之變更及提請法院辦理公證事
務，對受託處理事務內容之真實與否，本無由得知，主觀上縱有誤認，但並無犯罪故
意，矧鍾啟清、鍾啟榮、鍾兆麟亦均有將農舍產權移轉於渠等名義之意，而分別直接
或間接交付移轉登記所需之印鑑、印鑑證明及身分證等物，則甲○○嗣以劉添傳等人
交付之證件等物辦理農舍稅籍之變更，亦難認有違當事人之授權，其犯罪尚屬不足證
明，因而撤銷第一審判決，改諭知甲○○無罪，乙○○被訴部分則改諭知公訴不受理
，已詳細說明其理由，所為論斷，亦俱有卷內資料可資覆按。從形式上觀察，並無違
背法令之情事。而經驗法則與論理法則，俱屬客觀存在之定則，非當事人主觀之推測
。上訴意旨對原審之論斷，究有如何之違背經驗法則或論理法則，亦未依據卷內資料
為具體之指摘。且上訴意旨(一)，徒以乙○○前後兩案，其犯罪時間相差二十天，犯罪
手法亦不儘相同，即指二罪並不成立連續犯，但並未進而依據卷內資料指出二罪間犯
罪手法有何不同，而非基於概括犯意所為不得論以連續犯之具體事證，及原判決認係
連續犯，有何違背法令之情形存在。上訴意旨(二)，則純以片面主觀意見，對原審採證
認事之適法行使，並已說明之事項，漫事指摘，復為單純之事實上爭執。依首開說明
，自均非適法之第三審上訴理由，其對被告二人被訴行使偽造私文書部分之上訴違背
法律上之程式，應予駁回。至上訴意旨另指被告等涉牽連犯使公務員為不實登載罪部
分，核屬刑事訴訟法第三百七十六條第一款所列之案件，依該法條規定，既經第二審
判決，不得上訴於第三審法院，檢察官所指牽連之重罪（行使偽造私文書）部分，其
上訴既不合法，無從為實體上之審理，輕罪（使公務員為不實登載）部分，自不得適
用審判不可分之法理，併同為實體上之審判，亦應從程序上予以駁回，附此敘明。
據上論結，應依刑事訴訟法第三百九十五條前段，判決如主文。
中      華      民      國    九十二    年      三      月     二十     日
                              最高法院刑事第十二庭
                                  審判長法官  張  淳  淙
                                        法官  謝  俊  雄
                                        法官  蘇  振  堂
                                        法官  張  春  福
                                        法官  呂  丹  玉
      右正本證明與原本無異
                                              書  記  官
中      華      民      國    九十二    年      三      月    二十七    日


司法院資訊處製作；財團法人民間司法改革基金會備份。
